【裁判字號】    92,交上易,587
【裁判日期】    920515
【裁判案由】    過失傷害
【裁判全文】
臺灣高等法院臺中分院刑事判決                  九十二年度交上易字第五八七號
    上  訴  人
    即  被  告  乙○○
右上訴人因過失傷害案件，不服臺灣彰化地方法院九十二年度交易字第一六號中華民
國九十二年二月二十四日第一審判決（起訴案號：臺灣彰化地方法院檢察署九十一年
度偵字第七五四五號），提起上訴，本院判決如左：
    主      文
原判決撤銷。
乙○○因過失傷害人，累犯，處拘役貳拾日，如易科罰金，以參佰元折算壹日。
    事      實
一、乙○○前曾因過失傷害案件，經法院判處有期徒刑二月，並諭知易科罰金之標準
    確定，於民國八十八年五月十日易科罰金執行完畢。詎復於九十一年五月十七日
    十六時五十分許，無照駕駛車牌號碼ＡＵ－六九三九號自用小客車，沿彰化縣彰
    化市○○路○段北向內側快車道，由南往北方向行駛，途經同路段五六二號前，
    原應注意汽車行駛時，駕駛人應注意車前狀況及車輛併行之間隔，並隨時採取必
    要之安全措施，而依當時情形，又無不能注意之情事，竟疏於注意，適有丙○○
    駕駛車牌號碼ＴＭＷ－一七九號輕型機車行經同一路段北向外側快車道，由南往
    北行駛，亦疏未注意汽車變換車道時，應讓直行車先行，並注意安全距離，而貿
    然向左變換車道進入同路段北向內側快車道內，並違規行駛於內側快車道上，致
    乙○○所駕駛自小客車右前方處因而擦撞及丙○○所駕駛之輕型機車後方，並致
    丙○○所騎機車人車右傾倒地滑行三、四公尺，並因而致丙○○受有右胸部挫傷
    合併肋骨骨折之傷害。
二、案經丙○○訴由彰化縣警察局彰化分局報請臺灣彰化地方法院檢察署檢察官偵查
    起訴。
    理      由
一、訊據上訴人即被告乙○○供承於右開時地無照駕駛車牌號碼ＡＵ－六九三九號自
    小客車與告訴人丙○○所騎乘之車牌號碼ＴＭＷ－一七九號輕型機車發生車禍肇
    事，並致告訴人受傷等情，但否認有何過失，辯稱：伊駕車於綠燈後起步行駛於
    內側快車道，係告訴人騎機車突然自同向外側快車道駛入內側快車道，擦撞伊之
    自小客車才倒地受傷云云。惟查：右揭事實，業據告訴人於警訊時、偵查中及原
    審法院審理時迭次指訴伊係騎乘機車行駛於內側快車道遭被告所駕自小客車撞及
    機車後方而倒地受傷等情在卷，並有道路交通事故調查報告表一份、秀傳紀念醫
    院出具之驗傷診斷證明書一紙、被告無照駕駛之舉發通知單一份及攝有機車刮地
    痕走向、機車倒地方向、兩車受損情形之車禍現場照片五張附卷可資佐證，而觀
    諸上開道路交通事故調查報告表及車禍現場照片顯示之機車刮地痕走向係自被告
    所駕自小客車之右前方處起右斜約二公尺，機車倒地方向為右傾倒地，車頭向東
    ，倘如被告所辯係告訴人之機車自右側即外側快車道向左側即內側快車道撞擊自
    小客車，其機車之作用力方向既係自東南方撞向西北方，其機車倒地後之車頭走
    向應無可能如現場照片所示指向東方；依上開證據資料，應係告訴人騎機車從外
    側快車道不當變換車道至內側快車道時，於告訴人已騎入內側快車道之際，被告
    亦疏未注意車前狀況及車輛併行之間隔，而致自小客車右前方撞及告訴人所騎機
    車後方，因而致機車右斜倒地無訛，是被告此部分所辯，尚無可採。按車輛行駛
    時，駕駛人應注意車前狀況及車輛併行之間隔，並隨時採取必要之安全措施，道
    路交通安全規則第九十四條第三項定有明文。本件被告駕車原應注意上述道路交
    通安全規則之規定，且依當時路況，又無不能注意之情形，竟疏未注意，以致肇
    事，並致告訴人受傷，雖告訴人疏未注意上述道路交通安全規則第九十八條第一
    項第六款、第九十九條第一項第二款之規定而騎機車貿然向左變換車道不當及違
    規行駛內側快車道而為肇事主因，亦與有過失，被告仍難辭其為本件車禍肇事次
    因之過失責任；又本件經送臺灣省彰化縣區車輛行車事故鑑定委員會鑑定結果，
    亦大致持相同見解，有該會函文及鑑定意見書在卷可稽。另告訴人之受有傷害，
    除係因自己騎車與有過失所致外，亦係由被告前揭過失駕駛行為所致，是被告之
    過失駕駛行為與告訴人之受傷間，自存有相當因果關係。綜上所述，本件事證明
    確，被告右揭犯行，洵堪認定，應予依法論科。
二、核被告所為，係犯刑法第二百八十四條第一項前段之過失傷害罪。被告無駕駛執
    照駕車，因而致告訴人受傷，依法應負刑事責任，應依道路交通管理處罰條例第
    八十六條第一項之規定，加重其刑。又被告前曾因過失傷害案件，經法院判處有
    期徒刑二月確定，並於八十八年五月十日易科罰金執行完畢，此有臺灣彰化地方
    法院檢察署刑案資料查註紀錄表、臺灣高等法院被告全國前案紀錄表在卷可稽，
    其於五年內再犯本件有期徒刑以上之罪，應依刑法第四十七條之規定論以累犯，
    並遞加重其刑。原審予以論科，本非無見，惟被告在原審判決後，於本院審理中
    已與告訴人達成民事調解賠償其損害，有該原審法院彰化簡易庭九十二年度彰小
    調字第一二三號調解程序筆錄在卷可稽，此為原審法院未及審酌，致原判決無從
    維持，被告上訴意旨執此請求撤銷改判，非無理由，爰將原判決撤銷，並審酌被
    告就本件車禍之過失程度較輕，告訴人所受傷害之部位及程度，被告肇事後否認
    犯行，惟已與告訴人達成和解，賠償民事損失，暨被告之品行、智識程度及其他
    一切情狀，量處如主文第二項所示之刑，並諭知易科罰金之折算標準，以示懲儆
    。
三、據上論斷，應依刑事訴訟法第三百六十九條第一項前段、第三百六十四條、第二
    百九十九條第一項前段，刑法第二百八十四條第一項前段、第四十一條第一項前
    段、第四十七條，道路交通管理處罰條例第八十六條第一項，罰金罰鍰提高標準
    條例第一條前段、第二條，判決如主文。
本案經檢察官甲○○到庭執行職務。
中      華      民      國      九十二     年     五      月    十五    日
                                臺灣高等法院臺中分院刑事第六庭
                          審判長法  官  李  文  雄
                                            法  官  邱  顯  祥
                                            法  官  陳  秀  
右正本證明與原本無異。
不得上訴。
                                            書記官  江  玉  萍
中      華      民      國      九十二     年     五      月    十六    日
                                                                        Ｒ


司法院資訊處製作；財團法人民間司法改革基金會備份。
